臺灣臺北地方法院交通事件裁定       100年度交聲字第1530號
原處分機關  臺北市交通事件裁決所
異  議  人
即受處分人  吳金成
上列異議人即受處分人因違反道路交通管理處罰條例事件，對於
臺北市交通事件裁決所中華民國100年7月 8日所為之處分（原處
分案號：北市裁罰字第裁22-ZAP023471號），聲明異議，本院裁
定如下：
    主  文
異議駁回。
    理  由
一、按汽車行駛於應繳費之公路、橋樑、隧道或輪渡，不依規定
    繳費者，處汽車所有人或駕駛人新臺幣（下同）3,000元以
    上6,000元以下罰鍰，並追繳欠費，道路交通管理處罰條例
    第27條第1項定有明文。又車輛不依規定繳納通行費，營運
    單位之自動收費系統應將該用路人車輛之車種、牌照號碼、
    通行時間、地點、行駛方向等予以記錄並照相或錄影存記；
    營運單位應依本局查明之車籍資料，製發「補繳通行費及作
    業處理費通知單」，追繳通行費並加收作業處理費用；用路
    人應依「補繳通行費及作業處理費通知單」所列金額及繳費
    期限完成補繳，逾補繳期限截止日未繳納者，依法舉發，交
    通部臺灣區○道○○○路局電子收費申裝及欠費追繳作業注
    意事項第13條第1項、第2項前段、第17條分別定有明文。次
    按處理違反道路交通管理事件，有關文書送達之程序，依行
    政程序法之規定，違反道路交通管理事件統一裁罰基準及處
    理細則第5條定有明文，而行政程序法中對於文書送達，於
    應受送達人之住居所、事務所或營業所為之；於應送達處所
    不獲會晤應受送達人時，得將文書付與有辨別事理能力之同
    居人、受僱人或應送達處所之接收郵件人員，行政程序法第
    72條第1項前段、第73條第1項分別定有明文。
二、原處分意旨略以：異議人即受處分人吳金成（下稱受處分人
    ），於民國99年12月23日晚間11時9分許，駕駛其所有車牌
    號碼4303-YC號自用一般小客車（未裝設電子收費車內設備
    單元），行經國道1號汐止收費站（北上）時，通過小型車
    電子收費備援車道，未完成通行費之繳納，經營運單位（遠
    通電收股份有限公司）通知受處分人補繳通行費，但受處分
    人逾補繳期限截止日（100年2月10日）未繳納，內政部警政
    署國道公路警察局第一警察隊（下稱原舉發機關）員警因認
    受處分人有「汽車行駛於應繳費之公路不依規定繳費」之違
    規行為而製單逕行舉發，嗣受處分人於舉發通知單所載應到
    案日期（100年4月10日）後之100年6月13日向交通部臺灣區
    ○道高速公路局汐止收費站提出申訴，經調查後，仍認受處
    分人前述違規行為明確，原處分機關乃依道路交通管理處罰
    條例第27條第1項之規定裁處受處分人罰鍰3,000元（受處分
    人已於100年6月14日繳納罰鍰結案）等語。
三、異議意旨略以：伊行經汐止收費站，依平時習慣經過回數票
    車道，適巧電子收費車道改道，伊本想改道至收費車道時，
    收費員告知伊先通行再補繳便可，伊於100年3月底接到誤闖
    電子收費車道之罰單，有被坑的感覺，但還是去繳，4月份
    又收到追繳費用之3,000元罰單，伊依照罰單上服務電話向
    線上人員陳述，並向汐止收費站申訴，收費站已同意撤銷誤
    闖電子收費車道之罰單，何來追繳費用之3,000元罰單；而
    補繳通知單，係由同事代收，找到單子已補繳，伊正常行駛
    ，因收費員誤導，否則需要補繳嗎？請查明還伊公道云云。
四、經查：
(一)本件受處分人於前揭時間，駕車行經汐止收費站之電子收費
    備援車道，未完成通行費之繳納，經交通部臺灣區○道○○
    ○路局委託遠通電收股份有限公司寄發補繳通行費及作業處
    理費通知單（下稱補繳通知單），卻未於補繳期限截止日前
    繳納完成，而遭原舉發機關製單逕行舉發、原處分機關裁罰
    等情，受處分人並不爭執，且有受處分人聲明異議狀、高速
    公路局委託遠通電收公司辦理電子收費業務送達證書、原處
    分機關裁決書、違規查詢報表、補繳通知單各1份附卷可稽
    （見本院卷第3至5頁、第8至9頁、第12頁、第15至16頁），
    則此部分事實已堪確認。
(二)本件補繳通知單，係於100年1月21日送達至受處分人所有車
    牌號碼4303-YC號自用一般小客車車籍地址，亦為受處分人
    之戶籍地即臺北市中山區○○○路臨175號，因於該址未獲
    會晤本人（即受處分人），而由該址之接收郵件人員簽名收
    受，並蓋有「慶元汽車商行」之統一發票專用章印文（負責
    人：吳金成），此有高速公路局委託遠通電收公司辦理電子
    收費業務送達證書及個人基本資料查詢單各1紙附卷為憑（
    見本院卷第8頁、第17頁），受處分人亦於聲明異議狀中陳
    明補繳通知單係由同事代收（見本院卷第5頁），則本件補
    繳通知單，自已發生合法送達之效力。又補繳通知單注意事
    項第1點記載「若逾本單通知之繳款期限仍未繳納者，執法
    機關將依道路交通管理處罰條例第27條第1項處3,000元以上
    4,500元以下罰鍰；此外，亦須補繳通行費與衍生之作業處
    理費」、第4點記載「若您對通知單內容有所疑義，請檢附
    相關證明文件於繳款期限前向本公司提出申訴」等說明，已
    充分告知受處分人逾期繳款之效果與申訴之方式。縱如受處
    分人所述，係依收費員指示通過電子收費車道，始有補繳之
    情事，惟本件補繳通知單已合法送達於受處分人，並明確告
    知逾期繳款之效果與申訴之方式，受處分人卻仍未於補繳期
    限截止日（即100年2月10日）前繳款或提出申訴，竟遲至遭
    原舉發機關逕行舉發後，方補繳費用並提出申訴，則因此發
    生遭裁處罰鍰之不利益，顯係受處分人怠於行使權利所致，
    是受處分人自不得於事後再以補繳費用發生之原因關係為辯
    。則受處分人上開辯解之詞，尚乏可採，其違規事實明確，
    堪以認定。
(三)又受處分人於前開時間駕車行經汐止收費站之電子收費備援
    車道，另遭舉發誤闖電子收費車道而違反道路交通管理處罰
    條例第33條第3項之規定（舉發單號：ZAP023368號），經受
    處分人申訴後，交通部臺灣區○道○○○路局汐止收費站已
    同意撤單，有交通部臺灣區○道○○○路局汐止收費站 100
    年 6月23日高汐稽字第1000000933號函附卷可參（見本院卷
    第6頁至第7頁）。然道路交通管理處罰條例第33條第 3項之
    規定，係處罰同法條第1項、第2項所列舉違規行為態樣以外
    之汽車行駛於高速公路、快速公路或設站管制之道路，不遵
    使用限制、禁止、行車管制及管理事項之管制規則之其他違
    反管制規定行為，而受處分人本件遭舉發違反道路交通管理
    處罰條例第27條第 1項規定係處罰汽車行駛於應繳費之公路
    、橋樑、隧道或輪渡，不依規定繳費者，兩者之構成要件並
    不相同，且本件受處分人遭舉發係因逾越補繳通知單上所載
    補繳期限截止日仍未補繳，與遭舉發誤闖電子收費車道並非
    同一行為，則受處分人爭執收費站已同意撤銷誤闖罰單，何
    來追繳3000元罰單之辯，顯係對法律之誤解，並無理由，應
    予說明。
五、綜上所述，本件受處分人之違規事實明確，原處分機關依道
    路交通管理處罰條例第27條第1項之規定裁處罰鍰3,000元，
    於法核無違誤。受處分人猶執前詞指摘原處分不當，為無理
    由，自應將其異議駁回。
據上論斷，應依道路交通事件處理辦法第 18 條，裁定如主文。
中    華    民    國    100    年    8    月    5    日
                  交通法庭法  官  李小芬
上正本證明與原本無異。
如不服本裁定，應於裁定送達後5日內向本院提出抗告狀。
                          書記官  陳品潔
中    華    民    國   100    年    8     月    5     日